【裁判字號】    97,交聲,1805
【裁判日期】    971225
【裁判案由】    違反道路交通管理處罰條例聲明異議
【裁判全文】
臺灣桃園地方法院交通事件裁定        97年度交聲字第1805號
原處分機關  交通部公路總局新竹區監理所桃園監理站
異  議  人
即受處分人  甲○○
                      2樓之1.
上列受處分人甲○○因違反道路交通管理處罰條例案件，對於原
處分機關中華民國97年11月5 日所為之處分（原處分案號：桃監
裁罰字第裁52-DB0000000號）聲明異議，本院裁定如下：
    主  文
異議駁回。
    理  由
一、原處分意旨略以：本件異議人即受處分人甲○○所有之車牌
    號碼GYK-451 號重型機車，於民國97年9 月19日上午11時22
    分許，在桃園縣龜山鄉○○街5 號禁止臨時停車之人行道上
    停車，經桃園縣政府警察局交通隊警員當場執行拖吊保管，
    並以異議人有違反道路交通管理處罰條例第56條第1 項第1
    款規定之行為，以桃園縣政府警察局桃警局交字第DB000000
    0 號舉發違反道路交通管理事件通知單逕行舉發，經將舉發
    單送達於異議人後，異議人於期限內向交通部公路總局新竹
    區監理所桃園監理站陳述不服舉發，經原處分機關函請舉發
    單位調查，仍認定受處分人有前開違規行為，乃於97年11月
    5 日，依據道路交通管理處罰條例第56條第1 項第1 款之規
    定，就上開違規行為，裁處受處分人罰鍰新台幣（下同）60
    0 元。
二、異議意旨略以：受處分人即異議人甲○○對於其所有之上揭
    重型機車，於上揭時間停放於上述禁止停車處所一事並不爭
    執，惟該違規處所位於林口長庚紀念醫院附近，前往就診民
    眾甚多，然路邊停車格之設計不良，以致機車停車位不足，
    異議人於違規當日急於前往醫院就診，卻遍尋不著停車空間
    ，迫於無奈始將機車停放於門診大樓前小公園人行道的路樹
    旁，此因私人或公務單位未能完善規劃停車位之疏失，卻使
    就醫病患及一般弱勢大眾承擔受違規裁罰之處分，實有欠公
    義之嫌等語。
三、按道路交通管理處罰條例（下稱條例）所用名詞「車輛」，
    係指在道路上以原動機行駛之汽車（包含機器腳踏車）或以
    人力、獸力行駛之車輛，而道路交通安全規則（下稱安全規
    則）所用名詞「汽車」，係指在道路上不依軌道或電力架線
    而以原動機行駛之車輛（包含機器腳踏車），條例第3 條第
    8 款、安全規則第2 條第1 項第1 款均定有明文。次按人行
    道，指為專供行人通行之騎樓、走廊及劃設供行人行走之地
    面道路、與人行天橋及人行地下道；人行道，不得臨時停車
    ，條例第3 條第3 款、安全規則第111 條第1 項第1 款規定
    甚明；另設有禁止停車標誌之處所不得停車，安全規則第11
    2 條第1 項第4 款定有明文；再按汽車駕駛人在禁止臨時停
    車處所停車者，或在設有禁止停車標誌之處所停車者，均處
    600 元以上1,200 元以下罰鍰，條例第56條第1 項第1 款、
    第4 款復有明文。而機器腳踏車駕駛人如有在禁止臨時停車
    處所停車之違規情形，在舉發違反道路交通管理事件通知單
    上所載之應到案日期前到案聽候裁決，經主管機關調查後仍
    認定其有上開違規行為者，依違反道路交通管理事件統一裁
    罰基準表之規定，均需對該駕駛人處以600 元之罰鍰。
四、經查：
（一）本件異議人所有之車牌號碼GYK-451 號重型機車於上揭時
      地停放於被舉發地點為警拍照之事實，為異議人所不否認
      ，並有桃園縣政府警察局舉發違反道路交通管理事件通知
      單、交通部公路總局新竹區監理所97年11月5 日桃監裁罰
      字第裁52-DB0000000號裁決書及舉發照片1 紙在卷可參，
      堪認屬實。依上揭道路交通管理處罰條例、道路交通安全
      規則等規定，人行道不得「臨時停車」，異議人將上揭重
      型機車停放於人行道上即有違規，本件異議人既領有駕駛
      執照，並親自參與交通運作，自應知悉且有遵守相關交通
      法規之義務，況且政府大力推行機車全面退出騎樓、人行
      道之停放管制，路權回歸行人專用，人行道均禁止停放車
      輛，機車應停放於道路設置之機車彎或已規劃之機車停車
      格位內，此政策措施宣導已久，一般用路人均應知曉。從
      而，本件異議人有停車處所不依規定之違規行為，已堪認
      定。
（二）受處分人固辯稱停車位規劃不善，其迫於無奈始為違規行
      為等語，惟道路停車之規劃設置及管理，係屬交通主管機
      關之權責，主管機關得考量道路情況、車輛流量、駕駛人
      需要等諸多因素通盤加以規劃設置，並隨時檢討，適時加
      以修正，並非法院所得置喙。人民對停車規劃雖得加以建
      議，惟道路交通標誌、標線一經交通主管機關劃設後，於
      依法變更前，人民即有遵守主管機關所設之停車時間、位
      置、方式、車種等規定之義務，尚不得以其主觀意見，逕
      認停車之規劃不當，而任意違反。否則，將使停車次序紊
      亂，嚴重危及道路秩序及用路人之權益，自不待言，故異
      議人所據以聲明異議之詞，尚不足採為其免責之理由。
（三）從而，原處分機關以異議人違規在設有禁止臨時停車之處
      所停車為由，依道路交通管理處罰條例第56條第1 項第1
      款之規定及違反道路交通管理事件統一裁罰基準表之規定
      裁罰600 元，要無不當。本件異議為無理由，應予駁回。
五、據上論斷，應依道路交通案件處理辦法第19條，裁定如主文
中    華    民    國    97    年    12    月    25    日
                  交通法庭  法  官  張  詠  晶
以上正本證明與原本無異。
如不服本裁定，應於裁定送達後5 日內，向本院提出抗告狀（應
附繕本）。
                            書記官  王  峻  宏
中    華    民    國    98    年    1     月    5     日


司法院資訊處製作；財團法人民間司法改革基金會備份。
